最　高　行　政　法　院　裁　定
　　　　　　　　　　　　　94年度裁字第01320號
抗　告　人　合作金庫銀行股份有限公司
代　表　人　甲○○
訴訟代理人　丙○○
相　對　人　屏東縣稅捐稽徵處
代　表　人　乙○○
上列抗告人因與相對人間土地增值稅事件，對於中華民國93年3
月29日高雄高等行政法院93年度訴字第7號裁定提起抗告，本院
裁定如下︰
　　主  文
抗告駁回。
抗告訴訟費用由抗告人負擔。
　　理  由
一、按抗告法院認抗告為不合法或無理由者，應為駁回抗告之裁
    定。次按原告之訴，有起訴不合程式或不備其他要件者，行
    政法院應以裁定駁回之；又人民提起課予義務訴訟，須有駁
    回之行政處分存在，且已經訴願程序為前提，此觀諸行政訴
    訟法第107條第1項第10款、第5條第2項規定自明。而所謂「
    行政處分」，依訴願法第3條第1項及行政程序法第92條第1
    項規定，係指中央或地方機關就公法上具體事件所為之決定
    或其他公權力措施而對外直接發生法律效果之單方行政行為
    。從而，行政機關若以已有行政處分存在，不得任意變更或
    撤銷為原因，明示或默示拒絕當事人請求，尚非上述所謂之
    行政處分。
二、查訴外人李富榮所有坐落內埔鄉○○段803號土地，土地使
    用分區編定為一般農業區農牧用地，於民國91年10月23日經
    台灣屏東地方法院拍賣，由訴外人林漢章拍定，並按拍定價
    額計算漲價總數額，課徵土地增值稅在案；嗣抗告人於92年
    1月7日申請系爭土地改按89年1月28日土地稅法修正施行日
    當期之公告土地現值為原地價，計算漲價總數額，課徵土地
    增值稅，惟經相對人查核系爭土地於89年1月28日土地稅法
    修正施行日有違章建物存在，遂以92年2月18日屏稅潮分財
    字第0920003481號函否准抗告人所請。抗告人再於92年3月
    21日，就同一事件再向相對人申請，並提供屏東縣政府核發
    容許使用證明及行政院農業委員會核發之畜牧場登記證等文
    件供核，仍經相對人以92年4月7日屏稅潮分財字第
    0920007072號函否准抗告人所請。抗告人嗣於92年7月15日
    復行申請系爭土地應以89年1月28日土地稅法修正施行日當
    期之公告土地現值為原地價，相對人再以92年7月30日屏稅
    潮分財字第0920018529號函否准抗告人所請。抗告人不服，
    循序提起本件訴訟，主張略以：系爭土地所蓋雞舍、工寮、
    水塔、水井馬達、飼料桶等設備，係供與農業經營不可分離
    之設施，既經屏東縣政府核發容許使用證明予原所有權人李
    富榮於該農地上設置該等設備，系爭土地即無「違反作農業
    使用」之規定，且系爭農地亦經行政院農業委員會核發畜牧
    場登記證，經核符合畜牧法及畜牧法施行細則之規定，雖未
    申請雜項使用執照，亦與土地稅法第39條之2第4項「作農業
    使用之農業用地」不相牴觸。又農業用地可否依土地稅法第
    39條之2第4項規定，課徵土地增值稅，乃屬事實認定問題，
    依財政部89年11月8日台財稅字第0890457297號函，相對人
    若主張該農地89年1月28日已非農用，應由相對人舉證證明
    ，請求判決撤銷原處分及訴願決定，相對人應作成系爭土地
    ，改按89年1月28日土地稅法修正施行日當期之公告土地現
    值為原地價課徵土地增值稅之行政處分等語。原審法院則略
    以：經查，抗告人於92年1月7日向相對人申請系爭土地改按
    89年1月28日土地稅法修正施行日當期之公告土地現值為原
    地價，計算漲價總數額，課徵土地增值稅。經相對人查核系
    爭土地於土地稅法修正施行日當時即有違章建物存在，遂以
    92年2月18日屏稅潮分財字第0920003481號函駁回抗告人之
    申請。上開函文乃相對人駁回抗告人請求系爭土地改按89年
    1月28日土地稅法修正施行日當期之公告土地現值為原地價
    課徵土地增值稅之通知，係相對人就公法上具體事件所為，
    對外直接發生規制效果之公權力措施，自屬行政處分，如抗
    告人認該通知函違法並損害其權益，自應於該通知函送達後
    ，循行政爭訟途徑謀求救濟。至相對人前揭92年4月7日屏稅
    潮分財字第0620007072號函及92年7月30日屏稅潮分財字第
    0920018529號函（即本件訴訟之程序標的），均係前開駁回
    之行政處分送達抗告人後，抗告人再行申請，而為相對人告
    知抗告人之通知函，應屬重覆處分。是抗告人依序提起本件
    課予義務訴訟，顯非合法，應予駁回。
三、本院經核原裁定於法尚無不合。抗告意旨仍執詞略謂：抗告
    人不僅不服相對人92年7月30日屏稅潮分財字第0920018529
    號函，就相對人92年2月18日屏稅潮分財字第0920003481號
    函及92年4月7日屏稅潮分財字第0620007072號函亦均不服，
    原裁定拘泥抗告人所用詞句，僅著眼於形式，忽略實質正義
    ，容有違誤，請求廢棄原裁定等語。惟查，行政機關若以已
    有行政處分存在，不得任意變更或撤銷為原因，明示或默示
    拒絕當事人請求，尚非訴願法第3條第1項及行政程序法第92
    條第1項所規定之行政處分。而本件相對人92年7月30日屏稅
    潮分財字第0920018529號函，係相對人以已有行政處分即相
    對人92年2月18日屏稅潮分財字第0920003481號函存在，不
    得任意變更或撤銷為原因，拒絕當事人請求，自不得具為提
    起課予義務訴訟之標的，有如前述。且查原審法院於93年3
    月19日行準備程序時，經受命法官闡明抗告人有誤認行政處
    分，致對非行政處分訴願，並逕行提起課予義務訴訟，有起
    訴不合法之疑義時，亦經兩造於準備程序中表示無意見，有
    該次準備程序筆錄附卷可稽。從而，抗告人向原審法院提起
    本件訴訟，即難認為合法。抗告人以其對法律上見解之歧異
    ，指摘原裁定為不當，尚無可採。本件抗告意旨難認為有理
    由，應予駁回。
四、依行政訴訟法第104條、民事訴訟法第95條、第78條，裁定
    如主文。
中    華    民    國    94    年    7    月    14     日
                  第四庭審判長法  官　徐　樹　海
                              法  官　高　啟　燦
                              法  官　吳　錦　龍
                              法  官　黃　合　文
                              法  官　林  茂  權
以  上  正  本  證  明  與  原  本  無  異
中    華    民    國    94    年    7    月    14     日
　　　　　　　　　　　　　　　書記官　王　褔　瀛
